臺灣臺南地方法院新市簡易庭民事判決
110年度新簡字第60號
原      告  吳忠達
訴訟代理人  葉進祥律師
被      告  王玉雲
上列原告間因被告恐嚇案件，提起刑事附帶民事訴訟請求侵權行
為損害賠償事件，經本院刑事庭移送前來（109年度附民字第320
號），本院於民國110年9月24日言詞辯論終結，判決如下：
    主      文
被告應給付原告新臺幣伍萬元，及自民國一百零九年八月二十二
日起至清償日止，按週年利率百分之五計算之利息。
原告其餘之訴駁回。
訴訟費用由被告負擔十分之一，餘由原告負擔。
本判決原告勝訴部分得假執行。
原告其餘假執行之聲請駁回。
    事實及理由
一、原告起訴主張：兩造為鄰居關係，被告因噪音問題對原告及
    其家人心生不滿，竟於民國109年4月6日下午5時56分許，基
    於恐嚇危害安全之犯意，在其位在臺南市○○區○○○路00號之
    住所內，向居住在隔壁之原告恫稱：「恁祖嬤這條老命就配
    恁這勒2比8（臺語）」等語，致原告心生畏懼致生危害於安
    全（下稱系爭行為）。原告因被告系爭行為，受有精神上痛
    苦，爰依侵權行為之法律關係，請求被告應賠償精神慰撫金
    等語。爰依侵權行為損害賠償之法律關係，請求被告賠償非
    財產上之損害等語。並聲明：㈠被告應給付原告新臺幣（下
    同）50萬元，及自刑事附帶民事訴訟起訴狀繕本送達翌日起
    至清償日止，按週年利率5％計算之利息。㈡願供擔保請准宣
    告假執行。
二、被告則以：伊於108年3月間即因房屋漏水問題向原告反應，
    原告卻推諉卸責致被告房間長期遭漏水侵蝕，影響伊房屋之
    使用權甚鉅，又原告於系爭行為發生之6、7年前，即不斷製
    造令伊難以忍受、入眠之噪音，使伊長期受噪音困擾之痛苦
    ，甚而需看精神科醫生，長期吃抗憂鬱症之藥物，致頭部暈
    眩，伊並無恐嚇之意。再原告於搬離原住處後，仍頻繁返回
    ，可認原告主觀上並未因系爭行為而心生畏懼，且原告前已
    有出售原住處之計畫，原告提起本件訴訟實欲藉此敲詐，以
    供作搬家之基金等語置辯。並聲明：㈠原告之訴及假執行之
    聲請均駁回。㈡如受不利之判決，願供擔保請准宣告免為假
    執行。
三、得心證之理由：
　㈠原告主張之上開事實，業據其於警詢、偵訊及刑事庭審理中
    均陳述明確（見本院卷第149頁至第153頁、第156頁至第158
    頁、第173頁至第185頁），並提出監視器錄影光碟以資佐證
    ，且被告對於有向原告稱「恁祖嬤這條老命就配恁這勒2比8
    」等語亦不爭執（見本院卷第206頁）；又被告因系爭行為
    ，業經臺灣臺南地方檢察署檢察官以109年度偵字第8007號
    起訴書提起公訴，經本院刑事庭以109年度易字第899號判決
    認被告犯恐嚇危害安全罪，處拘役55日，復經檢察官及被告
    均提起上訴，臺灣高等法院臺南分院以110年度上易字第78
    號判決撤銷原刑事判決，改處拘役40日等情確定（下稱系爭
    刑事案件）等情，亦經本院調閱系爭刑事案件全案卷宗核閱
    無訛，堪信為真實。
　㈡本件應探究者為：原告主張被告為系爭行為，應負侵權行為
    之損害賠償責任，是否有理由？倘有理由，則原告依侵權行
    為之法律關係，請求被告賠償精神慰撫金50萬元，有無理由
    ？
　⒈按因故意或過失，不法侵害他人之權利者，負損害賠償責任
    ；不法侵害他人之身體、健康、名譽、自由、信用、隱私、
    貞操，或不法侵害其他人格法益而情節重大者，被害人雖非
    財產上之損害，亦得請求賠償相當之金額，民法第184 條第
    1項前段、第195條第1項前段分別定有明文。又所謂侵害他
    人之自由，並不以剝奪他人之行動或限制其行動自由為限，
    即以強暴、脅迫之方法，影響他人之意思決定，或對其身心
    加以威脅，使生危害，亦包括在內（最高法院81年度台上字
    第2462號判決意旨參照）。準此，所謂自由權，亦包括精神
    活動之自由在內。另所謂「恐嚇」，祇須行為人以足以使人
    心生畏怖之情事告知他人為已足，其通知危害之方法並無限
    制，凡一切以直接之言語、舉動，或其他足使被害人理解其
    意義之方法或暗示其如不從將加危害，而使被害人心生畏怖
    者，均應包括在內。至該言語或舉動是否足以使他人生畏怖
    心，應依社會一般觀念衡量之，如行為人之言語、舉動，依
    社會一般觀念，均認係惡害之通知，而足以使人生畏怖心時
    ，即可認屬恐嚇。查原告主張因被告系爭行為，已使其心生
    畏懼，致生危害於安全一節，業經原告於系爭刑事案件警詢
    及偵查中均稱：因為案發時，配偶懷有身孕，家中並育有1
    歲半的小孩，會擔心妻小遭受危險，所以對於被告系爭行為
    會感到心生畏懼、害怕等語（見本院卷第151頁、第157頁、
    第179頁）；參以，被告於系爭刑事案件警詢時亦坦認與原
    告因住家糾紛而有仇恨（見本院卷第146頁），在此情狀下
    ，被告向原告恫稱「恁祖嬤這條老命就配恁這勒2比8」，依
    社會一般通念已足使通常之人處於此種情境下均會感到畏懼
    ，被告系爭行為已屬侵害原告自由之故意侵權行為，當無疑
    義。是原告主張被告所為系爭行為屬恐嚇行為，被告應負侵
    權行為損害賠償責任，應屬有據，而被告空言辯稱其未有恐
    嚇原告之意思云云，則非可採。
　⒉按慰藉金之賠償須以人格權遭遇侵害，使精神上受有痛苦為
    必要，其核給之標準固與財產上損害之計算不同，然非不可
    斟酌雙方身分資力與加害程度，及其他各種情形核定相當之
    數額（最高法院51年台上字第223號判決參照）。質言之，
    人格價值雖無法以金錢衡量，精神上之痛苦，亦無從實際計
    量，惟人格權遭受不法侵害時，法院非不能根諸於個案基礎
    ，考量精神慰撫金之功能與性質（賠償機能、制裁加害人或
    滿足被害人之實際效果），就具體個案應量定之慰撫金數額
    為規範上之評價。查被告以系爭行為恐嚇原告，使原告之自
    由受侵害，已如前述，原告精神上自受有痛苦，是原告本於
    侵權行為之法律關係，請求被告賠償其非財產上之損害，洵
    屬有據。本院審酌原告學歷為碩士畢業，目前擔任火雞肉飯
    店之服務人員，月薪為6萬元；被告則為小學肄業，目前無
    業，業據兩造陳明在卷（見本院卷第117頁），並有本院依
    職權調取兩造稅務電子閘門財產所得調件明細表附卷可稽（
    見本院卷第35頁至第58頁），並考量兩造之身分、地位、經
    濟能力、學經歷、被告侵權行為之動機、加害手段與程度，
    暨原告所受損害等一切情狀，認原告請求之精神慰撫金以50
    ,000元為適當，原告逾此金額之主張，即非有據。
　⒊末按給付無確定期限者，債務人於債權人得請求給付時，經
    其催告而未為給付，自受催告時負遲延責任。其經債權人起
    訴而送達訴狀或依督促程序送達支付命令，或為其他相類之
    行為，與催告有同一之效力；又遲延之債務以支付金錢為標
    的者，債權人得請求依法定利率計算之遲延利息；而應付利
    息之債務，其利率未經約定，亦無法律可據者，週年利率為
    百分之5，民法第229條第2項、第233條第1項及第203條分別
    定有明文。查本件原告提起刑事附帶民事訴訟，其起訴狀繕
    本係於109年8月21日送達被告，有送達證書在卷可憑（見附
    民卷第9頁），是原告就前開前開精神慰撫金，併請求自起
    訴狀繕本送達翌日即109年8月22日起至清償日止，按週年利
    率5％計算之利息，亦屬有據。
四、綜上所述，原告依侵權行為之法律關係，請求被告賠償精神
    慰撫金50,000元，及自109年8月22日起至清償日止，按週年
    利率5％計算之利息，為有理由，應予准許；逾此部分之請求
    ，則非屬允當，應予駁回。
五、本件係按民事訴訟法第427條第1項訴訟標的金額50萬元以下
    之財產權訴訟，適用簡易程序所為被告敗訴之判決，依同法
    第389條第1項第3款之規定，本院自應依職權宣告假執行；
    原告就該部分陳明願供擔保請准宣告假執行，僅係促使本院
    職權之發動，並無准駁之必要。至原告敗訴部分，其假執行
    之聲請已失所附麗，應併予駁回。 
六、本件為判決基礎之事證已臻明確，被告雖於本院言詞辯論時
    聲請傳喚其配偶到庭作證（見本院卷第364頁），惟被告之
    配偶於系爭刑事案件業已證人身分出庭作證，該證述之內容
    亦經本院調取系爭刑事案件卷宗審閱後影印附卷（見本院卷
    第243頁至第253頁），而已加以斟酌，是被告再於本件聲請
    其配偶到庭作證，核無調查必要。此外，兩造其餘攻擊防禦
    方法及舉證，經本院斟酌後，認為均不足影響本判決之結果
    ，爰不逐一論列，附此敘明。
七、訴訟費用負擔之依據：民事訴訟法第79條。    
中　　華　　民　　國　     110   　年　　10　    月   　
15       日
　　　　　　　　　新市簡易庭     法        官   施志遠
以上正本係照原本作成。
如不服本判決，應於判決送達後20日內，向本院提出上訴狀並表
明上訴理由（須附繕本）。如委任律師提起上訴者，應一併繳納
上訴審裁判費。
中　　華　　民　　國　     110   　年　　10　    月   　
15       日
　　　　　　　　　             書 記 官 李慈容